【裁判字號】    98,交易,115
【裁判日期】    981117
【裁判案由】    過失傷害
【裁判全文】
臺灣宜蘭地方法院刑事判決             98年度交易字第115號
公  訴  人  臺灣宜蘭地方法院檢察署檢察官
被      告  乙○○
                    （現於臺灣宜蘭監獄執行中）
上列被告因過失傷害案件，經檢察官提起公訴（98年度偵字第81
號），本院判決如下：
    主  文
乙○○犯過失傷害致人重傷罪，處有期徒刑陸月，如易科罰金，
以新台幣壹仟元折算壹日。
    事  實
一、乙○○未領有合格之駕駛執照，於民國97年9月2日上午11時
    20分許，駕駛車號0687-PH自用小客車，沿宜蘭縣五結鄉○
    ○路○段由南往北行駛，行經上開路段154巷巷口時，原應注
    意汽車行經無號誌交岔路口時，應減速慢行、小心通過，並
    應注意車前狀況，而依當時情形並無不能注意情事，竟疏未
    注意，仍於上開路段以時速70公里之高速而超速行駛，並貿
    然駛越上開岔路口，適與未讓停幹道車先行而貿然由上開15
    4巷駛出並左轉利成路1段之甲○○所騎乘車號PPV-760號機
    車發生碰撞，甲○○人車倒地後，因此受有右側脛骨開放性
    骨折、硬腦膜下出血、頸椎骨折、左側肋骨骨折合併氣血胸
    、左側恥股骨折等傷害，經送醫急救，為右膝下截肢手術治
    療，而受有毀敗1肢以上機能之重傷害。乙○○於車禍發生
    後，於警方人員前往現場處理時在場，並自承其為肇事之人
    而自首願接受裁判。
二、案經甲○○訴由宜蘭縣政府警察局羅東分局報告臺灣宜蘭地
    方法院檢察署檢察官偵查起訴。
    理  由
一、上開關於被告乙○○無駕駛執照，而於上開時地駕駛汽車與
    被害人甲○○所騎機車發生車禍，並致被害人甲○○身體受
    有上開如事實欄所述重傷害之事實，業據被告於警詢、偵審
    中坦認不諱，並有被害人甲○○於警詢時、檢察官偵查時之
    指證、長庚醫療財團法人林口長庚紀念醫院診斷證明書、同
    院98年9月9日（98）長庚院法字第0868號函、宜蘭縣政府警
    察局羅東分局道路交通事故調查筆錄、現場圖、調查報告表
    、現場照片可資佐證，此部分之事實堪以認定。
二、再觀，上開事故現場被告所駕駛之自小客車因衝撞路旁店家
    而斜停路旁，與事故有關之車損為左前車頭部位及擋風玻璃
    左側破裂；被害人甲○○所騎乘之機車則倒地於對向車道路
    旁，安全帽、車牌、被害人雨鞋則分佈散落在上開利成路1
    段之北上車道，惟機車車尾包括煞車燈部分均完好等情，此
    有上開道路交通事故現場圖與現場照片可佐，顯見兩車發生
    碰撞當時，被害人甲○○所騎乘之機車係於被告乙○○所駕
    駛車輛之左前側，而遭自小客車左前車頭撞擊機車之右後車
    尾（非自機車正後方撞擊機車）。再以上開利成路1段之路
    段係有慢車道之路段，則若被害人甲○○騎乘機車之行向係
    沿上開利成路1段北上直行，衡情應會行駛慢車道才是，豈
    會於上開利成路1段之北上車道與上開自小客車之左前側發
    生撞擊。參以，經檢察官改以證人身分質之被害人甲○○關
    於車禍發生前之行向，被害人甲○○則改稱對於當日行駛路
    線已遺忘等語。是從上開跡證，發生車禍當時兩車行向，應
    係被告駕駛上開自小客車沿利成路1段北上直行、被害人甲
    ○○則騎乘機車自上開154巷巷口駛出左轉利成路1段北上路
    段，應可確定。
三、按行經無號誌之交岔路口時，應減速慢行，作隨時停車之準
    備。且汽車行駛時，駕駛人應注意車前狀況，並隨時採取必
    要之安全措施。道路交通安全規則第93條第1項第2款、第94
    條第3項有明文規定，亦為被告駕駛自小客車時應注意之事
    項。而依卷附道路交通事故調查報告表所載，車禍當時被告
    並無不能注意之情事，其竟疏未注意，自承尚以時速70公里
    之高速貿然駛越上開岔路口，致發生上開車禍，導致被害人
    甲○○受有上開傷害，自應負過失責任。且因其過失行為致
    被害人甲○○身體受有如事實欄所述之重大傷害，其過失行
    為與被害人甲○○身體所受之重大傷害間亦有相當因果關係
    。而本件車禍經送車輛行車事故鑑定委員會鑑定結果，亦為
    同此認定，此有臺灣省車輛行車事故覆議鑑定委員會以98年
    9月16日覆議字第0986203484號函送之覆議意見可佐。是關
    於被告之過失情節，應可確認。至於被害人甲○○騎乘機車
    行經上開屬於支道之岔路口時，未讓停幹道車先行，而就本
    件車禍之發生與有過失等情，然此僅關乎民事上是否與有過
    失而得減輕賠償之主張，尚無法以此即卸免被告之刑責，一
    併敘明。是綜上所述，本案事證明確，被告犯行堪以認定，
    應依法論科。
四、查被害人甲○○於97年9月2日送院急診，住院時之診斷為右
    脛骨開放性骨折、硬腦膜下出血、頸椎骨折、左側恥骨骨折
    、左側肋骨骨折併血胸及氣胸，經右膝下截肢手術治療後於
    10月11日出院，而病患因行右膝下截肢，故就醫學而言，其
    所受傷害應已達毀敗或嚴重減損1肢以上機能之程度等情，
    此有長庚醫療財團法人林口長庚紀念醫院98年9月9日（98）
    長庚院法字第0868號函可憑。是被害人甲○○因本件車禍所
    受之傷害確已符合刑法第10條第4項第4款之重大傷害。核被
    告所為，係犯刑法第284條第1項後段之過失重傷害罪。起訴
    書雖認被告係犯刑法第284條第1項前段之過失傷害罪，然本
    件車禍之基本事實同一，應變更起訴法條。又被告為汽車駕
    駛人，無駕駛執照駕車，因而致人受前述傷害，依法應負刑
    事責任，應依道路交通管理處罰條例第86條第1項加重其刑
    。被告於車禍發生後，於到場處理之員警尚不知其為肇事者
    之前即向警員自承肇事，自首本案犯行，合乎刑法第62條前
    段自首得減輕其刑之規定，有宜蘭縣政府警察局羅東分局道
    路交通事故肇事人自首情形紀錄表可證，爰依該條規定酌減
    其刑，並與前述加重事由先加後減之。爰審酌被告對本件車
    禍發生之過失程度，雖於本院審理時坦認自己有過失，然因
    被告之一時疏忽，而發生本件車禍，造成被害人受傷如此嚴
    重，甚為無辜，被害人及家屬均身心受創嚴重，被告則未與
    被害人為民事上和解，審理時對己所為造成被害人傷害感到
    歉意等犯後態度良好等一切情狀，量處如主文所示之刑，並
    諭知易科罰金之折算標準。
據上論斷，應依刑事訴訟法第299條第1項前段、第300條、道路
交通管理處罰條例第86條第1項、刑法284條第1項後段、第41條
第1項前段、第62條前段，刑法施行法第1條之1，判決如主文。
本案經檢察官劉憲英到庭執行職務
中    華    民    國    98    年    11    月    17    日
                  交通法庭法  官  蔡仁昭
以上正本證明與原本無異。
如不服本判決應於收受送達後十日內向本院提出上訴書狀，並應
敘述具體理由；其未敘述上述理由者，應於上訴期間屆滿後二十
日內向本院補提理由書(均須按他造當事人之人數附繕本)「切勿
逕送上級法院」。
                          書記官  陳建宇
中    華    民    國    98    年    11    月    17    日
附錄本案論罪科刑法條：
中華民國刑法第284條第1項
因過失傷害人者，處6月以下有期徒刑、拘役或5百元以下罰金，
致重傷者，處1年以下有期徒刑、拘役或5百元以下。


司法院資訊處製作；財團法人民間司法改革基金會備份。
